臺灣板橋地方法院民事裁定　　　　　　　　96年度抗字第27號
抗　告　人　甲○○原名陳清梅.
上列抗告人因與相對人板信商業銀行股份有限公司間聲請本票裁
定准予強制裁定事件，抗告人對於本院中華民國95年11月28日95
年度票字第15952號第一審裁定提起抗告，本院裁定如下：
    主      文
抗告駁回。
抗告程序費用由抗告人負擔。
    理      由
一、按「執票人向本票發票人行使追索權時，得聲請法院裁定後
    強制執行。」，票據法第123 條定有明文。又按「執票人依
    票據法第一百二十三條規定，向本票發票人行使追索權時，
    聲請法院裁定對發票人之財產強制執行者，其性質與非訟事
    件無殊，法院就本票形式上之要件是否具備予審查為已足。
    至該本票債務是否已因清償而消滅，應依訴訟程序另謀解決
    ，殊不容於裁定程序中為此爭執。」、「本票執票人，依票
    據法第一百二十三條規定，聲請法院裁定許可對發票人強制
    執行，係屬非訟事件，此項聲請之裁定，及抗告法院之裁定
    ，僅依非訟事件程序，以審查強制執行許可與否，並無確定
    實體上法律關係存否之效力，如發票人就票據債務之存否有
    爭執時，應由發票人提起確認之訴，以資解決。」，亦分別
    有最高法院56年台抗字第714 號、57年台抗字第76號判例可
    參。
二、本件相對人板信商業銀行股份有限公司主張其執有抗告人為
    發票人，如原裁定所示之本票1 紙，並免除作成拒絕證書，
    票面金額記載新臺幣（下同）590,000 元，未載到期日（視
    為見票即付），詎屆期提示，尚有540,050 元及自民國95年
    3 月28日起至清償日止按年息7.12% 計算之利息未獲付款，
    因依票據法第123 條規定，聲請裁定許可強制執行等情，已
    據相對人提出本票1 紙為證，原裁定予以准許，即無不合。
    抗告人抗告意旨略以：抗告人於94年9 月17日並未簽發任何
    本票及未見過本票，抗告人是於94年9 月被稱倍律網路投資
    公司詐騙集團成員李世雄、張瓊文詐騙取得證件，向板信商
    業銀行高雄前鎮分行貸款稱投資事業，交予抗告人簽名，發
    生地位於高雄市前鎮區○○○路6 號10號B1室，簽名處位附
    近商家騎樓，被騙取該筆款項分文未得；事隔多月並無收到
    任何投資款項，貸款銀行追討款項，始知受騙，95年6 月14
    日將被詐騙實情告訴媽媽，才報警處理，目前已在司法訴訟
    中，以詐欺罪提出告訴，但被告二次都未出庭，承辦檢察官
    已答應盡量依法處理，還抗告人清白、公道，並要求能還被
    騙走120 萬元金額，抗告人並未住在戶籍地，該處目前無人
    居住，因單親家庭，父親十餘年來重病，住院開刀無數次，
    與母親相依為命，母親右手肩膀87年被人毀傷，前後骨斷裂
    傷，長期無謀生能力，抗告人要承擔所有負擔，家境拮据，
    壓力大，95年7 月19日因憂鬱症發作，跌落前鎮河，晚間11
    時被好心人救回，目前要靠藥物控制，租屋月租費7 千元，
    健保月繳1,535 元，保險、媽媽復健3,500 元，全由個人承
    擔；9 月19日媽媽曾與板信商銀鄭襄理聯絡，並告知家境實
    情及傳真所有證明文件，當時鄭襄理親口答應同情遭遇，受
    害之深，承諾不予追討該筆款項，但鄭襄理違背承諾當時說
    要用承辦人員作業疏失處理，卻說與做兩套標準，莫非逼我
    母女走上絕路，12月10日領到公文封，媽媽聯絡鄭襄理坦承
    他有此承諾還逼人太甚；抗告人只是個勞工，公司年底將結
    束轉往大陸投資，即將面臨失業，母女不知該如何度過難關
    ，抗告人悲慘遭遇請求對此案秉公處理等語，並提出信宜診
    所診斷證明書、高雄市政府警察局刑警大隊受理刑事案件報
    案三聯單、臺灣高雄地方法院檢察署刑事傳票、戶籍謄本等
    影本為證據。經查，依照非訟事件法第195 條第1 項規定，
    發票人主張本票係偽造、變造者，得於准予強制執行之裁定
    送達後20日內提起確認之訴，故關於本票是否為偽造、變造
    乃應由主張本票為偽造、變造之票載發票人另行提起確認之
    訴解決，本件抗告人主張前述本票並非其所簽發，乃屬主張
    本票為他人所偽造，則抗告人所稱即使屬實，亦係實體上之
    爭執，應由抗告人另行依前揭法條規定提起確認之訴解決；
    另關於抗告人所陳述之其餘情節即使屬實，亦係實體上之爭
    執，應由抗告人另行提起訴訟，以資解決，本件非訟程序不
    得加以審究，仍應就前述本票為許可強制執行之裁定，抗告
    人之抗告並無理由，應予駁回。
三、結論：本件抗告為無理由，依非訟事件法第44條第1項、第
    46條、第21條第2項，民事訴訟法第495條之1第1項、第449
    條第1項、第78條，裁定如主文。
中　　華　　民　　國　　96　　年　　2 　　月　　13　　日
            民事第一庭  審判長法　官　李世貴
                              法　官　楊千儀
                              法　官　許瑞東
上為正本係照原本作成
本裁定不得抗告
中　　華　　民　　國　　96　　年　　2 　　月　　13　　日
                              書記官　賴玉芬
